【裁判字號】    99,訴,3650
【裁判日期】    991124
【裁判案由】    返還維修費等
【裁判全文】
臺灣臺北地方法院民事判決              99年度訴字第3650號
原      告  洪仲亨
訴訟代理人  林辰彥律師
複  代理人  林傳哲律師
            謝玉玲律師
            林志揚律師
被      告  承邦創建股份有限公司
法定代理人  鄭國邦
訴訟代理人  顏文正律師
上列當事人間請求返還維修費等事件，本院於中華民國99年11月
3日言詞辯論終結，判決如下：
    主  文
原告之訴駁回。
訴訟費用由原告負擔。
    事實及理由
一、原告主張：原告所有保時捷廠牌、型號PORSCHE 911 C2 TAR
    GA、年份1990年、引擎號碼WPOBB2963LS460610 號、車牌號
    碼D2-6911號之自用小客車（下稱系爭車輛）於民國95年2月
    15日因故失火受有損害，經原告委由被告將系爭車輛送回保
    時捷之德國原廠修理後（下稱系爭承攬契約），被告表示修
    理費為新臺幣（下同）65萬元，原告遂於被告要求下開立 3
    張面額共42萬元之支票予被告。嗣原告於95年9 月27日間向
    德國原廠詢問，方得知系爭車輛包括清潔費共已花費5750歐
    元；惟被告竟未支付任何款項予德國原廠，致系爭車輛迄未
    修復，經原告催告被告付款予德國原廠以履行承攬人義務，
    被告竟置之不理。為此，爰依法解除兩造間之系爭承攬契約
    ，並依民法第259條第1款、第2款及第6款之規定，請求被告
    返還42萬元及系爭車輛，如被告不能返還系爭車輛，應依原
    告所提鑑價證明給付50萬元等語。並聲明：
  1.被告應給付原告42萬元，及自起訴狀繕本送達翌日（99 年7
    月20日）起至清償日止，按週年利率百分之5計算之利息。
  2.被告應返還系爭車輛予原告，如不能返還，則應給付50萬元
    予原告，並自起訴狀繕本送達翌日（99年7 月20日）起至清
    償日止，按週年利率百分之5計算之利息。
  3.請就聲明第1項依職權宣告假執行。
二、被告則以：主張有利於己之事實者，就其事實負有舉證之責
    ，原告主張兩造間具有系爭承攬契約關係，自應就此負舉證
    之責。查原告所據以證明支付維修費用支票之發票人，係為
    訴外人龍英廣告有限公司（下稱龍英公司），且被告報價單
    之對象亦為龍英公司，原告主張其為定作人，顯非屬實；況
    前開報價單係被告應原告之要求開立，以作為其請求訴外人
    永業進出口股份有限公司（下稱永業公司）賠償之用，不足
    以證明兩造間具有系爭承攬契約關係。另原告固以龍英公司
    名義要求被告將系爭車輛交付德國原廠維修，並經被告收受
    龍英公司開立之3張支票共42萬元，然系爭車輛維修費用經
    德國原廠報價為4萬0276.58歐元（不含拆裝工錢、來回運費
    、稅金），且德國原廠於95年9月8日發函表示需預付2萬500
    0歐元後始能動工，原告亦允諾付款，惟原告竟未依約付款
    予德國原廠，致德國原廠未著手維修，是系爭車輛迄未修復
    非可歸責於被告，原告之主張顯無理由。縱認原告主張解除
    契約回復原狀係有理由，被告亦得以為將系爭車輛運往德國
    ，已支付相關報關、運費、保險費等費用共15萬7755元為由
    ，主張抵銷等語資為抗辯。並聲明：
  1.原告之訴及假執行之聲請均駁回。
  2.如受不利益判決，願供擔保，請准免為假執行。
三、本件爭點：
  (一)原告是否具本件當事人適格？
  (二)承(一)，如是，原告依民法第259條第1款、第2款及第6款之規
    定，請求被告給付42萬元及返還系爭車輛，有無理由？
  (三)原告主張如被告不能返還系爭車輛，依原證6之鑑價證明，
    請求被告給付50萬元，有無理由？
  (四)如認原告請求解除契約回復原狀為有理由，被告主張以將系
    爭車輛運往德國所支付之報關、運費、保險費等共15萬7755
    元為抵銷，有無理由？
四、得心證之理由
  (一)按所謂當事人適格，係指當事人就具體特定之訴訟，得以自
    己之名義為原告或被告，而受為訴訟標的法律關係之本案判
    決之資格而言。於給付訴訟中，主張在私法上有請求權，或
    就該請求權有處分權或管理權之人，便具有原告當事人適格
    ，至其究否具有實體法上之請求權，乃其訴有無理由之問題
    ，核與是否具當事人適格一事不同。查原告主張其為系爭車
    輛之所有權人，並以系爭車輛之修復與被告訂立系爭承攬契
    約，今因被告未盡契約義務而解除系爭承攬契約，故請求被
    告返還原告已交付之價金與系爭車輛，是其訴訟標的之法律
    關係，無非係基於解除契約後之回復原狀請求權，則原告既
    已主張其在系爭承攬契約解除後，有請求被告回復原狀之權
    ，本件原告之當事人適格即無欠缺，合先敘明。
  (二)按解除契約時，當事人雙方回復原狀之義務，除法律另有規
    定或契約另有訂定外，依左列之規定：一由他方所受領之給
    付物，應返還之；二受領之給付為金錢者，應附加自受領時
    起之利息償還之；六應返還之物有毀損、滅失，或因其他事
    由，致不能返還者，應償還其價額，民法第259條第1款、第
    2款及第6款定有明文。次按當事人主張有利於己之事實者，
    就其事實有舉證之責任，民事訴訟法第277 條本文亦有明文
    。查原告主張其已解除與被告間之系爭承攬契約，故被告須
    返還所受領之支票共42萬元及系爭車輛，如無法返還系爭車
    輛，應返還系爭車輛之價值50萬元等情；被告則以前詞置辯
    ，是原告當應就兩造間確實存有系爭承攬契約、原告已合法
    解除系爭承攬契約、被告應回復原狀之範圍乙節負舉證之責
    至明。經查：
  1.原告主張系爭車輛於名義上登記為訴外人即原告之兄洪至亨
    所有，實質上所有權人係原告，且係由原告與被告洽談系爭
    車輛之維修事宜乙情，雖為被告所否認，並辯稱系爭承攬契
    約之當事人乃龍英公司與被告云云；惟查：
  (1)觀諸被告法定代理人所親簽之收據內容，被告法定代理人已
    於95年8月3日簽名表示收受原告所給付之運費13萬元及修車
    款26萬元，可知實際支付系爭車輛相關費用之人即為原告，
    原告當為本件承攬契約之實質上當事人。縱被告辯稱該收據
    內容有誤，且為原告所擬定，然被告法定代理人既已簽名同
    意乃簽約具領人，且被告法定代理人斯時又係年為42歲之成
    年人，自應有相當之智識與社會經驗可知此收據內容所表示
    之意，其嗣後所辯上情，為不足採。
  (2)再由被告法定代理人在本院95年度訴字第1148號原告向永業
    公司就系爭車輛之維修費用請求履行契約等事件中證稱「（
    有無協助原告經手系爭保時捷汽車之維修？）我任職於承邦
    創建股份有限公司，其中一個業務是進口汽車零件，原告車
    輛（D2- 6911）部分汽車零件是我進口的，是原告訂這些零
    件，東西到了，理論上我應該交給原告，但原告比較忙，所
    以我把零件送到福斯汽車關渡的維修廠」等語（見本院95年
    度訴字第1148號卷第64頁反面）；於臺灣臺北地方法院檢察
    署96年度偵續字第737 號詐欺事件中另辯稱「伊（即被告）
    從未承諾告訴人（即原告）以52萬元即可修復該車，當初伊
    曾告知告訴人，系爭車輛經火燒後的殘值僅為50多萬元，不
    建議告訴人修復該車，但告訴人認為其與永業公司之民事訴
    訟勝訴後，永業公司會賠錢，仍執意將該車送修，而由於系
    爭車輛之年份較久，零件難以取得，告訴人又與唯一之臺灣
    原廠維修公司亦即永業公司鬧翻，伊始建議告訴人到德國原
    廠維修，告訴人亦同意，而系爭車輛乃以伊公司名義出口及
    維修，伊怕告訴人不付費用，故先向告訴人收取運費及維修
    保險金」等語（見本院卷第79頁），亦見被告法定代理人明
    知系爭車輛之實質上所有權人為原告，且與被告就系爭車輛
    維修事宜為接洽者同係原告，是被告於本件訴訟抗辯原告非
    系爭承攬契約之當事人，並無理由。
  (3)又原告就其據以證明支付維修費用共42萬元之支票發票人係
    龍英公司一事固不否認（見本院卷第56頁至第56頁反面），
    且原告所提權威車訊99年6月2日之鑑價證明抬頭係註明「TO
    ：龍英廣告有限公司」（見本院卷第9 頁）；然解釋契約本
    不應拘泥於文字，而須探求當事人之真意，被告法定代理人
    既早已明知原告為系爭車輛實質上所有權人，業如上述，被
    告復自承原告於95年間為訴外人即龍英公司負責人賈欣梅之
    配偶，98年始為龍英公司之負責人（見本院卷第56頁反面）
    ，則原告主張其自95年起至98年成為龍英公司名義上負責人
    前之期間，其配偶僅為龍英公司名義上負責人，原告方為龍
    英公司實際上負責人乙節，尚與常情無違，原告以龍英公司
    名義開立支票與請求鑑價，亦屬合理，即不得以此遽認原告
    非系爭承攬契約之實質上當事人。
  (4)綜此，因原告為系爭車輛之實質上所有權人，且係實際與被
    告洽談系爭車輛維修事宜之人，應認系爭承攬契約之當事人
    為兩造，乃屬當然。
  2.再者，原告雖主張系爭車輛之維修費用為65萬元，其已支付
    運費及部分維修費用，被告卻未依約給付予德國原廠，致德
    國原廠迄未修復系爭車輛，其當可以99年6 月14日99年度法
    彥字第3184號函表示於99年6 月22日解除系爭承攬契約之意
    ；惟查：
  (1)依銘峰報關行出具之收費計數單、出口報單、進口報單、德
    國原廠95年9 月12日寄發予原告當時委任律師之電子郵件及
    被告簽立之收據內容（見本院卷第118 頁、第124頁至第129
    頁、第42頁、第5頁），固可知被告已於95年2月21日將系爭
    車輛出口，同年3月19日送抵德國，同年3月30日抵達德國原
    廠，且原告已支付運費13萬元與部分修車款26萬元，尾款約
    26萬元兩造約定待系爭車輛修復完畢後付清，並約定原告依
    該收據給付之修車款僅包括修復系爭車輛之引擎、全車線組
    、將外觀改為TURBO look膠條後避震器全車烤漆；然依原告
    於本院95年度訴字第1148號事件中所陳，其委由被告將系爭
    車輛送往德國原廠維修後，經被告於95年8月3日報價之結果
    ，承攬總價為230 萬1199元，並於該案舉被告95年8月3日汽
    車海外維修報價單為憑（見本院95年度訴字第1148號卷第78
    頁至第80頁，該份汽車海外維修報價單即同本院卷第116頁
    至第117頁之汽車海外維修報價單），由是可知原告應係於
    系爭車輛送往德國前，即同意系爭車輛之修復費用須以德國
    原廠正式報價為準，方會以上揭被告出具之汽車海外維修報
    價單為證，向永業公司請求履行契約。從而，原告於95年8
    月3日出具前開收據予被告簽立時，既已明知系爭車輛送往
    德國原廠之維修費用遠高於收據所載修車款，其中光引擎修
    復費用即高達164萬3339元，卻於本訴主張維修費用總額僅
    65萬元，原告此部分之主張顯不足採。
  (2)此外，據德國原廠於95年9 月14日寄發予被告之電子郵件所
    示（見本院卷第35頁），德國原廠動工修復系爭車輛之前提
    為預先支付維修費用之頭期款2萬5000元歐元（即約台幣102
    萬5000元），是衡諸原告預先給付予被告之部分維修費用26
    萬元與德國原廠要求支付之頭期款金額約102 萬5000元，足
    見縱被告支付該26萬元予德國原廠，亦不足使德國原廠動工
    修復系爭車輛，則尚不得將系爭車輛迄未修復一事逕歸責於
    被告。況原告斯時委任之律師於95年9 月20日已告知德國原
    廠願直接給付所有維修費用，且除要求如前揭收據所載修復
    引擎、全車線組、將外觀改為TURBO look膠條後避震器全車
    烤漆外，另要求增加更換排氣管等項目（見本院卷第37頁至
    第38頁），故既係因原告始終未給付足額之頭期款予德國原
    廠，致德國原廠無從動工修復系爭車輛，原告即不得以可歸
    責於被告為由，解除系爭承攬契約，原告主張解除系爭承攬
    契約，並無理由。
  (3)基上，因兩造就系爭車輛之維修費用同意以德國原廠之報價
    為憑，且經報價結果，該維修費用高達230 萬1199元，而非
    原告所主張之65萬元，德國原廠並要求需先支付約102萬500
    0 元頭期款方會開始動工修復系爭車輛，原告復已向德國原
    廠表示願直接給付所有維修費用，是不得以被告未給付德國
    原廠26萬元，逕認系爭車輛迄未修復乃可歸責於被告，原告
    以此主張解除系爭承攬契約，為無理由。
  3.綜上，原告既未合法解除系爭承攬契約，其依民法第259 條
    第1 款、第2款及第6款之規定，請求被告返還已收受共42萬
    元之費用及系爭車輛，如不能返還系爭車輛，則償還50萬元
    ，即無足採。
五、綜上所述，因兩造乃系爭承攬契約之當事人，且約定依德國
    原廠之報價定系爭車輛之維修費用總額，原告並同意直接向
    德國原廠給付所有維修費用，包括頭期款約102 萬5000元；
    惟因原告嗣後未給付足額之頭期款，使被告縱將原告預先交
    付之26萬元給付德國原廠，德國原廠仍不願動工修復系爭車
    輛，是系爭車輛迄未修復一事，無從歸責於被告，原告據此
    主張解除系爭承攬契約，自無理由。從而，原告依民法第25
    9條第1款、第2款及第6款之規定，請求被告給付原告42萬元
    ，及自起訴狀繕本送達翌日即99年7 月20日起至清償日止，
    按週年利率百分之5 計算之利息；且請求被告返還系爭車輛
    ，如不能返還，應給付50萬元，並自起訴狀繕本送達翌日即
    99年7月20日起至清償日止，按週年利率百分之5計算之利息
    ，洵屬無據，應予駁回。
六、原告之訴雖經駁回，惟其就假執行之聲請僅係促使本院依職
    權宣告假執行，當毋庸併予駁回之。
七、本件事證已臻明確，兩造其餘攻擊防禦方法與判決之結果不
    生影響，爰不另贅論，併此敘明。
八、據上論結，本件原告之訴為無理由，依民事訴訟法第78條，
    判決如主文。
中    華    民    國    99    年    11    月    24    日
                  民事第二庭  審判長法  官  張松鈞
                                    法  官  黃呈熹
                                    法  官  羅郁婷
以上正本係照原本作成。
如對本判決上訴，須於判決送達後20日內向本院提出上訴狀。如
委任律師提起上訴者，應一併繳納上訴審裁判費。
中    華    民    國    99    年    11    月    25    日
                                    書記官  楊婷雅

司法院資訊處製作；財團法人民間司法改革基金會備份。
